【裁判字號】    92,交易,38
【裁判日期】    921009
【裁判案由】    過失致死
【裁判全文】
臺灣高雄地方法院刑事判決                          九十二年度交易字第三八號
    公  訴  人  臺灣高雄地方法院檢察署檢察官
    被      告  丁○○
    選任辯護人  呂富田律師
                黃宏綱律師
右列被告因過失致死案件，經檢察官提起公訴（九十一年度偵字第二六四八四號），
本院判決如左：
    主  文
丁○○從事業務之人，因業務上之過失致人於死，處有期徒刑拾月。
    事  實
一、丁○○考領有普通小型車駕駛執照，平日以在市場擺設攤位賣薑為業，駕車批貨
    、送貨為其附隨業務，為從事駕駛業務之人，於民國九十一年八月二十二日下午
    ，駕駛車牌號碼ＺＤ─１２６０號自用小貨車，欲前往高雄縣大樹鄉興山村為妹
    婿送花，嗣於同日下午四時五十五分許，沿高雄縣大樹鄉○○○路西向快車道由
    東往西方向行駛，途經該道路與興山路交叉口，欲左轉至興山路時，應注意汽車
    行駛至交岔路口左轉彎時，應距交岔路口三十公尺前顯示方向燈或手勢，行至交
    岔路口中心處左轉，並不得佔用來車道搶先左轉，且轉彎車應讓直行車先行，而
    依當時客觀情狀天候晴、日間自然光線充足、路面乾燥無缺陷、無障礙物，且視
    距良好，依其智識能力並無不能注意之情事，竟疏未禮讓直行車先行，於未行駛
    至交岔路口中心處時，即佔用來車道搶先左轉，適莊仙平騎乘車牌號碼ＮＩＷ─
    ０２７號重型機車，沿中興西路東向慢車道由西往東方向直行而來，見狀煞車不
    及，撞及丁○○所駕自用小貨車右後側，因而受有顱內出血、心臟鈍挫傷等傷害
    ，經送醫後延至同日晚間八時十分許不治死亡。丁○○於肇事後，對於未發覺之
    犯罪，隨即撥打電話一一○號報警，且留在現場向據報前往處理之高雄縣警察局
    仁武分局警備隊車禍處理小組乙○○○○坦承駕車肇事，並接受裁判。
二、案經丁○○自首暨臺灣高雄地方法院檢察署檢察官據報相驗自動檢舉偵查起訴。
    理  由
一、訊據被告丁○○坦承於右述時地駕車疏未注意轉彎車應讓直行車先行，肇事致被
    害人莊仙平死亡等情不諱，惟辯稱：我沒有搶先左轉，是被害人騎乘機車超速，
    且於行經交岔路口未減速慢行，才會撞上我的自用小貨車，又事發後現場遺有空
    酒瓶，我懷疑被害人於駕車前有飲酒云云。經查：
（一）右述事實，業據被告於本院審理時供承：我有轉彎車未讓直行車先行之過失等
      語不諱（本院九十二年九月十九日審判筆錄），核與被害人家屬丙○○指述之
      情節一致，並有相驗案件初步調查報告表、道路交通事故調查報告表、車輛勘
      驗筆錄各一份與現場相片十幀附卷可稽。被告雖辯稱其未搶先左轉云云，然觀
      諸前開道路交通事故調查報告表、車輛勘驗筆錄及現場照片所示，中興西路為
      劃有分向限制線之雙車道道路，興山路則無標線劃分，本件事故發生後，被告
      車輛已移動停放於興山路上，被害人之機車則停放於交岔路口東側之中興西路
      東向快車道內，頭略西南、尾略東北，前輪距分向限制線二點二公尺、後輪距
      一點八公尺，現場無剎車痕跡，被害人機車西南方留有九點八公尺長之刮地痕
      ，血跡有二處，分布於被害人機車東南方一點一公尺之東向快車道上，距離東
      向快車道邊線一點五公尺，是依前述相關位置形態，參諸被告原係駕車駛在中
      興西路西向快車道上，事發時欲進入興山路，被害人則係由西往東方向沿中興
      西路東向慢車道行駛，及車損狀況為被告車輛右後側與被害人機車右前側等情
      ，可見兩車碰撞之地點，應在刮地痕起點上方不遠處，即交岔路口東側，則本
      件車禍之發生，應係被告行經交岔路口時搶先左轉，於未駛至中心處，即進入
      對向車道，且未禮讓被害人之直行車先行所致，灼然甚明。蓋若被告車輛確有
      到達交岔路口之中心處才左轉彎，則碰撞地點理應在交岔路口中間，而不會靠
      近交岔路口東側，是被告前開辯解尚屬無據。
（二）被告另辯以被害人對於本件車禍亦有酒醉駕車、超速及行經無號誌之交岔路口
      未減速慢行之過失云云。惟查被害人騎車與被告發生碰撞倒地，經被告報警送
      醫急救，被害人於送醫過程中已瀕臨死亡狀態，醫院僅為被害人實施急救，並
      未進行血液中酒精濃度檢測之事實，此經行政院國軍退除役官兵輔導委員會高
      雄榮民總醫院九十二年三月十一日高總行字第○九二○○○一九六八號、九十
      二年九月十日高總行字第○九二○○○八九三九號函覆在卷，是以並無證據顯
      示被害人於事發前有飲酒之情事。再者，本件事故現場未遺留煞車痕跡，僅有
      九點八公尺長之刮地痕可供參酌，該刮地痕係機車倒地後才會形成，依照國內
      目前之鑑定技術與相關參數資料，尚無法依此有效推定兩車事故之車輛原來車
      速，由擦撞痕跡與車輛位置來推計亦有困難，且碰撞發生時被告與被害人均係
      行進中，依相對速度理論，在不知被告當時駕駛確實速度之前提下，單以九點
      八公尺之刮地痕推論被害人騎乘機車有超速及未減速慢行之疏失，亦無根據，
      又本件經送請中央警察大學鑑定事發時兩車車速，經回覆以：「本案甲車（即
      被告車輛）搶先左轉應為肇事原因，兩車車速在本案並非主要關鍵因素。進一
      步而言，就事故現場交岔路口之幾何狀況、現場之各項跡證、兩車車損情形、
      兩車最後停止位置等，可初步研判兩車之車速均不很快，並無超速之情形。就
      機車刮地痕之長度而言，尚無法作為推論機車有明顯超速之證據。如兩車或某
      一車之速度明顯過快，則兩車車損、現場刮地痕等跡證將與現況明顯不同」等
      語，有該大學九十二年八月二十日校科第0000000000號鑑定書一份
      可稽，是尚難以現場之刮地痕為九點八公尺，即遽論被害人騎乘機車有超速及
      未減速慢行之過失，被告前揭所辯亦無可取。
（三）按汽車行駛至交岔路口左轉彎時，應距交岔路口三○公尺前顯示方向燈或手勢
      ，行至交岔路口中心處左轉，並不得占用來車道搶先左轉，又轉彎車應讓直行
      車先行道路交通安全規則第一百零二條第四款、第六款分別定有明文，被告受
      有基本教育，且考領有普通小型車駕駛執照，業經本院當庭核閱無誤，對於上
      述規定自不能諉為不知，且依當時客觀情狀天候晴、日間自然光線充足、路面
      乾燥無缺陷、無障礙物、視距良好等情，有道路交通事故調查報告表一份附卷
      可稽，是依被告之智識、能力，並無不能注意之情事，竟於交岔路口搶先左轉
      ，疏未禮讓直行車先行，致與被害人發生碰撞，被告之駕駛行為顯有過失至明
      。佐以本件車禍經送臺灣省高屏澎區車輛行車事故鑑定委員會、臺灣省車輛行
      車事故覆議鑑定委員會以及中央警察大學鑑定結果，咸認被告駕駛自用小客車
      搶先左轉未讓直行車先行為肇事原因，被害人駕駛重機車無肇事因素，此有臺
      灣省高屏澎區車輛行車事故鑑定委員會九十一年十月十八日高屏澎鑑字第九一
      一五八四號函附之鑑定意見書、臺灣省車輛行車事故覆議鑑定委員會九十二年
      一月七日府覆議字第九一二七一九號函、以及中央警察大學九十二年八月二十
      日校科第0000000000號鑑定書各一份在卷可佐。又被害人確因本件
      車禍事故，受有顱內出血、心臟鈍挫傷等傷害，於送醫後不治死亡之事實，業
      經臺灣高雄地方法院檢察署檢察官督同檢驗員相驗屬實，有相驗筆錄、相驗屍
      體證明書、驗斷書在卷可憑，本件被告過失駕車肇事行為，與被害人之死亡結
      果間，自具有相當之因果關係。
（四）綜上，被告所辯上開各節，無非事後卸責之詞，不足採信。本件事證明確，被
      告犯行應堪認定。
二、按刑法上所謂業務，係指個人基於其社會地位繼續反覆所執行之業務，其主要部
    分固不待論，即為完成主要業務所附隨之準備工作與輔助事務，亦應包括在內。
    而汽車駕駛人之駕駛工作，乃隨時可致他人身體、生命於危險之行為；為期便捷
    交通、流暢運輸、發展經濟、提昇人類福祉，故對此類危險性工作，仍應予容許
    ，性質上屬於可容許危險之範疇。惟從事此類繼續、反覆行為（業務）之人（駕
    駛人），不問其為執行主要業務行為，抑執行與之有直接、密切關係之準備工作
    或輔助行為，均應盡其經常注意俾免他人受有危險之特別注意義務；倘若其對此
    項特別注意義務，有所疏失致肇傷亡，而應負過失之責者，自難謂得以諉卸其業
    務過失致人於死、傷之加重結果犯刑責，最高法院八十四年度台上字第四○二號
    判決可資參照。本件被告平日係以擺攤賣薑為業，駕車批貨、送貨為其附隨業務
    ，已據其供承在卷（本院九十二年九月十九日審判筆錄），因此於駕車時即應負
    高度注意義務，並不因其案發時駕車目的係為妹婿送花而有不同，是核被告所為
    ，係犯刑法第二百七十六條第二項之業務過失致人於死罪。公訴人認被告所為係
    犯同法第二百七十六條第一項之過失致人於死罪，起訴法條容有未洽，應予變更
    。被告於肇事後，對於未發覺之犯罪，隨即撥打電話一一○號報警，且留在現場
    向據報前往處理之高雄縣警察局仁武分局警備隊車禍處理小組乙○○○○坦承駕
    車肇事，並接受裁判等情，業經證人洪瑞裕到庭證述屬實（本院九十二年九月十
    九日審判筆錄），應依刑法第六十二條前段規定減輕其刑。爰審酌被告因一時駕
    車不慎，肇事致被害人死亡，造成被害人家屬重大痛苦，且其對於本件車禍發生
    應負完全之肇事責任，迄未與被害人家屬達成和解等一切情狀，量處如主文所示
    之刑。
據上論斷，應依刑事訴訟法第二百九十九條第一項前段、第三百條，刑法第二百七十
六條第二項、第六十二條前段，罰金罰鍰提高標準條例第一條前段，判決如主文。
本案經檢察官甲○○到庭執行職務。
中      華  民      國      九十二      年      十      月    九    日
                                  臺灣高雄地方法院交通法庭
                                        審判長法官    邱  明  弘
                                              法官    吳  錦  佳
                                              法官    莊  珮  君
右正本證明與原本無異。
如不服本判決，應於判決送達後十日內，向本院提出上訴狀。
                                            書記官    呂  怜  勳
中      華      民      國      九十二      年      十      月    九    日
中華民國刑法第二百七十六條第二項
從事業務之人，因業務上之過失犯前項之罪者，處五年以下有期徒刑或拘役，得併科
三千元以下罰金。


司法院資訊處製作；財團法人民間司法改革基金會備份。
